【裁判字號】    98,台上,1050
【裁判日期】    980611
【裁判案由】    返還合夥出資
【裁判全文】
最高法院民事判決            九十八年度台上字第一○五○號
上  訴  人  甲○○
            乙○○
共      同
訴訟代理人  陳魁元律師
被 上訴 人  丙○○
上列當事人間請求返還合夥出資事件，上訴人對於中華民國九十
八年一月二十三日台灣高等法院第二審判決（九十七年度上字第
二六二號），提起上訴，本院判決如下：
    主  文
原判決廢棄，發回台灣高等法院。
    理  由
本件被上訴人主張：上訴人甲○○邀同上訴人乙○○為連帶保證
人，與伊於民國九十五年十一月六日簽訂合夥契約書（下稱系爭
合夥契約），設立「高暉新電子科技（深圳）有限公司」（下稱
高暉新電子公司）」，生產甲○○所營「高暉電子工業股份有限
公司」（下稱高暉電子公司）」研發之有、無線擴音機、無線麥
克風等產品，及自行研發、OEM//ODM代工，行銷與銷售。伊已依
約交付合夥出資新台幣（下同）五百萬元。詎甲○○未依約轉讓
高暉電子公司之SMT 自動插件機資產及提供等值設備與高暉新電
子公司，並按合夥比例百分之五十一之股份登記為伊之名義。伊
於九十六年二月十日通知甲○○商討退夥等重大事宜，甲○○授
權訴外人朱賢明到場，經作成「會議結論」（下稱系爭會議結論
），同意伊退夥並歸還出資等情，爰依系爭會議結論及連帶保證
之法律關係，求為命甲○○、乙○○連帶返還三百九十六萬二千
一百八十一元並加付法定遲延利息之判決。
上訴人則以：伊未授權朱賢明簽署系爭會議結論；且該會議結論
屬和解契約，朱賢明未經特別授權而簽署，不生效力。又系爭合
夥未經清算，合夥關係尚未消滅，被上訴人請求返還出資，於法
不合。另乙○○並非合夥人，不負返還出資義務，被上訴人請求
其連帶返還出資，非有理由等語，資為抗辯。
原審維持第一審所為命上訴人連帶給付三百九十六萬二千一百八
十一元本息之判決，駁回其上訴，無非以：被上訴人主張之事實
，業據提出投資合約書、系爭合夥契約書、支票、緊急開會通知
書、開會委任書及系爭會議結論等件為證，且為兩造所不爭，堪
信為真實。按代理權之限制及撤回，不得以之對抗善意第三人，
但第三人因過失而不知其事實者，不在此限，民法第一百零七條
定有明文。兩造於九十六年二月十日商討退夥等重大事宜，甲○
○授權朱賢明到場，並作成系爭會議結論。依證人朱賢明證稱：
甲○○有授權伊處理高暉新電子公司相關營運事宜會議，並同意
退還被上訴人之出資款，但是否退還五百萬元，尚有爭議云云，
是於系爭會議時，甲○○就應退還被上訴人出資金額多少，對朱
賢明之代理權設有限制，依前揭說明，除被上訴人係因過失而不
知其事實外，不得以之對抗被上訴人。至甲○○辯稱伊係受被上
訴人之詐欺及脅迫而委任朱賢明參加系爭會議，得以對抗被上訴
人云云，惟未能舉證以實其說；況依證人張良圳證述：開會時朱
賢明與甲○○通話後即謂同意返還出資等語，益見甲○○所辯不
足採。再系爭會議結論乃與會者共同決議之內容，非屬互相讓步
，以終止爭執或防止爭執發生之和解契約，無須特別授權，依系
爭會議結論所示，系爭合夥業經合夥人全體決議解散，並協議被
上訴人之退夥條件，被上訴人出資五百萬元並開立支票乙紙交付
乙○○，經證人張良圳證述屬實。乙○○為系爭合夥契約甲○○
之連帶保證人，被上訴人自得依系爭會議結論及連帶保證關係，
請求上訴人連帶返還出資款五百萬元，無須再經清算程序。於扣
除代墊剩餘款一百零三萬七千八百十九元後，尚應返還三百九十
六萬二千一百八十一元。從而，被上訴人訴請上訴人連帶給付三
百九十六萬二千一百八十一元本息，應予准許等詞，為其判斷之
基礎。
惟查系爭「會議結論」載明「應由乙方（即上訴人）歸還甲方（
即被上訴人）全部五百萬元投資款，後繼經營與否，由乙方自行
決定，公司現有設備、成品、半成品、業務訂單全部歸於乙方所
有」、「約定乙方須於九十六年二月二十七日下午五點三十分前
，歸還甲方投資款。原合夥契約自即日起作廢」（見一審卷第四
三頁），原審既認此項「會議結論」乃兩造解散合夥關係，由上
訴人返還被上訴人出資款五百萬元，無須再行清算所為之協議。
則兩造為解散合夥關係之目的，就被上訴人出資返還及數額多寡
，達成無須經清算程序，即由上訴人返還之合意，兩造非無互相
讓步以終止爭執而為和解之意，似難謂該協議之性質非屬和解契
約？果爾，上訴人辯稱該會議結論，代理人朱賢明未經其特別授
權而簽署，不生和解效力云云，仍非無審酌餘地。原審未遑詳查
，逕認該會議結論非和解契約，為上訴人不利之判斷，尚有可議
。其次，上訴人在原審辯稱：被上訴人所親寫之借款明細表中，
其中B、C部分記明「補大陸資金一百五十萬」、「補大陸資金一
百萬」，此為被上訴人投資本案中之二百五十萬元，該二百五十
萬元已經被上訴人同意轉為借款，則其實際出資金額僅二百五十
萬元，伊不可能再同意返還五百萬元等語（見原審卷第一三四頁
、一三六頁），被上訴人實際出資額多寡？尚非無疑，此與被上
訴人得請求返還之金額多寡？頗有關連，不能恝置不論。原審未
切實查明，並明取捨之意見，亦有理由不備之違法。上訴論旨
，指摘原判決不當，聲明廢棄，難謂無理由。
據上論結，本件上訴為有理由。依民事訴訟法第四百七十七條第
一項、第四百七十八條第二項，判決如主文。
中    華    民    國  九十八  年    六    月   十一   日
                      最高法院民事第一庭
                          審判長法官  蕭  亨  國
                                法官  葉  勝  利
                                法官  高  孟  焄
                                法官  鄭  玉  山
                                法官  黃  義  豐
      本件正本證明與原本無異
                                      書  記  官
中    華    民    國  九十八  年    六    月  二十三  日
                                                     ｍ


司法院資訊處製作；財團法人民間司法改革基金會備份。
